臺灣高等法院臺南分院刑事裁定　　　　100年度聲再字第100號
聲　請　人　鄭惠卿
即受判決人
　　　　　　李其軒
上列聲請人因毒品危害防制條例案件，對於本院100年度上訴字
第57號中華民國100年5月5日第二審判決（第一審案號：臺灣雲
林地方法院99年度訴字第402號；起訴案號：臺灣雲林地方法院
檢察署99年度偵字第2910、2949號），聲請再審，本院裁定如下
：
    主  文
再審之聲請駁回。
    理  由
一、聲請意旨略稱：
  (一)被告2人所持用之行動電話，及證人楊明吉所持用之行動電
    話於99年5月9日凌晨1時30分25秒至31分38秒間，雖有通話
    紀錄，但依卷附之通訊監察譯文內容（見警卷第50頁）僅可
    知於99年5月9日，證人楊明吉以行動電話墊被告鄭惠卿聯繫
    後，欲向被告2人購買毒品，惟其欲交易之毒品內容，則端
    視譯文中證人楊明吉所稱「你尢那個不要」究何所指，二審
    判決就上揭重要之事證，且足以影響原審判決之認定之證據
    均未採酌。
  (二)證人楊明吉之證詞，就譯文中「你尢」一詞究係代稱海洛因
    或被告李其軒，游移不定，而就99年午5月9日交易標的究係
    海洛因或安非他命，及交易對象是被告李其軒或被告鄭惠卿
    更是前後反覆，亦尚難以其具有瑕疵之證詞，為被告不利之
    認定。
  (三)再衡以被告與楊明吉間之通聯紀錄，除了（99年）5月7日以
    外，尚有5月9日、5月19日及4月18日之通話，但均於一、二
    、三審認定無罪，上揭5月9日及5月19日均有談到「你尢」
    卻均判決無罪，何以被告卻只有5月7日判決被告有罪？上揭
    5月7日之譯文中尚有「…看怎麼樣再打給妳（鄭惠卿）」依
    上揭譯文，雙方既有再聯絡之意思合致，但之後雙方全無任
    何再打電話，則之後是否有見面均未詳查，涉及為既遂之問
    題，此係足以影響原審判決之重要證據漏未參酌。
  (四)至於被告於一審審理時稱「我承認我有幫先生接電話，當初
    幫先生接電話不知道會這麼嚴重」，但核之監聽譯文及光碟
    ，卻除了被告之聲音以外，尚有李其軒之聲明，因此被告是
    受李其軒指示，故楊明吉是與李其軒聯絡而非被告。上揭錄
    音光碟足以影響原審判決，應有再開再審加以釐清之必要。
  (五)楊明吉於一審作證證述「（這通電話在說何事）想要跟他老
    公購買毒品（買何毒品）應該是海洛因（裡面說到尢是指何
    意）稱呼他老公（哪句話是說海洛因）是當面接觸時才講…
    （誰拿海洛因給你）他老公，當面時候講，他老公拿給我的
    （交付多少錢）3千。（3千）他老公。（如何記得這次是誰
    交海洛因給你）因每次都是他老公當面跟我說，因他老婆不
    知道，聽不懂我在跟他說什麼，每次都是當面跟他老公說。
    …（在警局、檢察官那裡，為何說這次拿海洛因給你的人是
    鄭惠卿？）那時藥癮發作。…（何人拿海洛因過來給你）他
    老公」在卷足稽。職是，依上揭重要證據是審判時應注意之
    證據，且能證明原確定判決所認定之事實為錯誤者，自能援
    為再審之重要證據云云。
二、得上訴第三審之有罪判決確定後，為受判決人利益聲請再審
    ，必其聲請之理由合於刑事訴訟法第420條第1項各款所列情
    形之一，始得准許之。按刑事訴訟法第420條第1項第6款所
    謂發見確實之新證據，係指該證據於事實審法院判決前已經
    存在，為法院、當事人所不知，不及調查斟酌，至其後始行
    發見，且就證據本身形式上觀察，固不以絕對不須經過調查
    程序為條件，但必須顯然可認為足以動搖原有罪確定判決，
    而為受判決人無罪、免訴、免刑或輕於原判決所認罪名之判
    決者為限。故受理聲請再審之最後事實審法院，應就聲請再
    審理由之所謂「新證據」，是否具備事實審判決前已經存在
    ，為法院、當事人所不知，事後方行發見之「嶄新性」，及
    顯然可認足以動搖原有罪確定判決，應為無罪、免訴、免刑
    或輕於原判決罪名之「顯然性」二要件，加以審查，為判斷
    應否准予開始再審之準據（最高法院93年台抗字第98號裁定
    意旨參照）。另按法院就案內所有證據本於調查所得心證，
    分別定其取捨，而為事實之判斷，本屬其職權之行使，證據
    之證明力，亦即證據之價值判斷，由法院本其自由心證，依
    據證據法則，而為合理判斷證據之證明力，係屬法院依職權
    之合法行使。是倘受判決人因認對其有利之主張為原審所不
    採，事後再提出證明，以圖證實在原審前所為有利之主張為
    真實，據以聲請再審，該項證據既非判決後所發見，即缺乏
    「嶄新性」，自難憑以聲請再審。
三、依上開最高法院裁判意旨，刑事訴訟法第420條第1項第6款
    所謂發見確實之新證據，係指該證據於事實審法院判決前
    已經存在，為法院、當事人所不知，不及調查斟酌，至其後
    始行發見者為限。而聲請人主張證人楊明吉之警、偵訊及法
    院審理時之證述前後不一，且與監聽譯文內容不盡相符，不
    得作為不利聲請人之認定；又聲請人（即被告鄭惠卿）主張
    伊雖於一審審理時稱「我承認我有幫先生接電話，當初幫先
    生接電話不知道會這麼嚴重」，但核之監聽譯文及光碟，卻
    除了被告之聲音以外，尚有李其軒之聲明，因此聲請人是受
    李其軒指示，故楊明吉是與李其軒聯絡而非聲請人聯絡購買
    毒品云云。然聲請人上開辯解均非所謂之「新證據」，而係
    就原確定判決於調查所得心證，證據取捨及事實之判斷，再
    為有利自己之辯解而已，自與刑事訴訟法第420條第1項第6
    款要件未合。
四、綜上所述，本件再審聲請人所提出之再審理由，核與刑事訴
    訟法第420條第1項第6款所規定發現確實新證據之要件有所
    不符，揆諸前揭法條、裁判說明，本件再審之聲請，為無理
    由，應予駁回，
據上論斷，應依刑事訴訟法第434條第1項，裁定如主文。
中    華    民    國   100    年     8    月    30    日
                  刑事第四庭    審判長法  官  吳志誠
                                      法  官  吳森豐
                                      法  官  彭喜有
以上正本證明與原本無異。
如不服本裁定，應於收受本裁定後五日內向本院提出抗告狀。
                                      書記官  黃子起
中    華    民    國   100    年    8     月    30    日